【裁判字號】    89,台上,1203
【裁判日期】    890524
【裁判案由】    拆屋還地等
【裁判全文】
最高法院民事裁定                              八十九年度台上字第一二○三號
    上  訴  人  有恆企業有限公司
    法定代理人  黃有恆
    上  訴  人  甲  ○
                乙○○
    被 上訴 人  財政部國有財產局
    法定代理人  劉金標
右當事人間請求拆屋還地等事件，上訴人對於中華民國八十八年二月二十四日台灣高
等法院第二審判決（八十七年度上字第七二二號），提起上訴，本院裁定如左：
    主  文
上訴駁回。
第三審訴訟費用由上訴人有恆企業有限公司負擔四十分之一，上訴人甲○負擔四十分
之七，餘由上訴人乙○○負擔。
    理  由
按對於第二審判決上訴，非以其違背法令為理由，不得為之。民事訴訟法第四百六十
七條定有明文。依同法第四百六十八條規定，判決不適用法規或適用不當者，為違背
法令。而判決有同法第四百六十九條所列各款情形之一者，為當然違背法令。是當事
人提起上訴，如依民事訴訟法第四百六十八條規定，以第二審判決有不適用法規或適
用法規不當為理由時，其上訴狀或理由書應有具體之指摘，並揭示該法規之條項或其
內容。若係成文法以外之法則，應揭示該法則之旨趣。倘為司法院解釋、或本院之判
例，則應揭示該判解之字號或其內容。如以民事訴訟法第四百六十九條所列各款情形
為理由時，其上訴狀或理由書，應揭示合於該條款之事實。上訴狀或理由書如未依此
項方法表明者，即難認為已對第二審判決之違背法令有具體之指摘，其上訴自難認為
合法。本件上訴人對第二審判決提起上訴，雖以該判決違背法令為由，惟核其上訴理
由狀所載內容，係就原審取捨證據、認定事實之職權行使所論斷：上訴人有恆企業有
限公司（下稱有恆公司）、甲○、乙○○所有房屋之圍牆及庭院，分別占有系爭土地
如原判決附圖所示丙部分一平方公尺、乙部分七平方公尺、甲部分三二平方公尺。但
有恆公司、甲○、乙○○所提出之建物所有權狀未包括各該占用部分；且各該占用部
分既非房屋之構成部分，自無民法第七百九十六條前段所規定「土地所有人建築房屋
逾越疆界者，鄰地所有人如知其越界而不即提出異議，不得請求移去或變更其建築物
。」之問題。又建築法第四十五條第三項係就公有畸零地之出售方式及計價為規定，
與公有畸零地之讓售與否無關，該條又非強制規定，公有畸零地應否讓售予鄰地所有
權人，管理機關仍有裁量空間；況系爭土地已於八十一年四月二十二日經行政院專案
核准讓售予台北市政府國宅處以合建國宅，亦不可能再讓售予有恆公司等。雖然甲○
及乙○○所有之土地因未與建築線相連接，應與渠等占用之系爭土地合併使用，始能
建築，惟公產管理機關亦有依法協議調整地形或保留公用之權力。至於有恆公司等是
否得主張袋地通行權，係屬渠等將地上物拆除返還系爭土地予被上訴人以後之問題。
由上所述，有恆公司等未能舉證證明渠等占有系爭土地有正當權源。而被上訴人請求
有恆公司等拆除地上物，返還土地，復屬權利之正當行使，未違反公共利益或有以損
害他人為主要目的之情事，即應准許。被上訴人另請求有恆公司等返還因無權占用系
爭土地所得之不當得利，應依系爭土地公告地價百分之八十按年息百分之十計算，分
別自八十年四月一日起至八十五年三月三十一日止及自八十五年四月一日起至返還土
地之日止，按月給付被上訴人不當得利損害金，為有理由，亦應准許等情指摘其為不
當，泛言謂為違法而未具體表明有何合於不適用法規、適用法規不當、或民事訴訟法
第四百六十九條所列各款之事實，難認對該判決之如何違背法令已有具體之指摘，依
首揭說明，應認其上訴為不合法。
據上論結，本件上訴為不合法。依民事訴訟法第四百八十一條、第四百四十四條第一
項、第九十五條、第七十八條、第八十五條第一項但書，裁定如主文。
中      華      民      國    八十九    年      五      月    二十四    日
                              最高法院民事第八庭
                                  審判長法官  蘇  茂  秋
                                        法官  曾  煌  圳
                                        法官  李  慧  兒
                                        法官  李  彥  文
                                        法官  吳  麗  女
      右正本證明與原本無異
                                              書  記  官
中      華      民      國    八十九    年      六      月     十二     日


司法院資訊處製作；財團法人民間司法改革基金會備份。
